---
title: "Volume_XI"
Chapter: "Matematica Comercial"
author: "Philipe Mota"
output: html_document
---

## Introdução

Este arquivo contem a resolução dos problemas do livro "Fundamentos da Matematica Elementar" Volume 11 Capítulo I

Matematica Comercial

##Razão

Razão é uma comparação entre dois valores, mostrando quantas vezes um número cabe no outro.

```{r Razão}
ano_1 <- 300000
ano_2 <- 450000

razão <- function(a, b) {
  resultado <- a / b
  return(resultado)
}

cat("As vendas do ano 2 são", razão(ano_2, ano_1), "vezes maior que o ano 1")

```

##Proporção

Proporção é uma igualdade entre duas razões.
Ela mostra que duas comparações são equivalentes.
No exemplo abaixo, comparamos as vendas de dois pares de anos diferentes.

```{r Proporção}
ano_1 <- 300000
ano_2 <- 450000
ano_3 <- 600000
ano_4 <- 900000


razao_1 <- ano_2 / ano_1
razao_2 <- ano_4 / ano_3

proporcao_valida <- razao_1 == razao_2

cat("Razão entre ano 2 e ano 1:", razao_1, "\n")
cat("Razão entre ano 4 e ano 3:", razao_2, "\n")
cat("A sentença 'a / b = c / d' é", proporcao_valida)

```

##Propiedade

Considerando a sentença a / b = c / d verdadeira, e com b e d diferentes de zero. Vale a seguinte propriedade:

a * d = b * c 

Em toda proporção, o produto dos extremos é igual ao produto dos meios.

Essa relação é chamada de produtos cruzados da proporção.

A justificativa dessa propriedade pode ser feita tomando-se a proporção:

```{r Propiedade}
a <- 300
b <- 450
c <- 600
d <- 900

cat("Proporção: a / b = c / d\n")
cat("=>", a, "/", b, "=", c, "/", d, "\n\n")

bd <- b * d

cat("Multiplicando ambos os lados por b · d = ", bd, ":\n")
cat(bd, "* (", a, "/", b, ") = ", bd, "* (", c, "/", d, ")\n\n")

lado_esquerdo <- bd * (a / b)
lado_direito  <- bd * (c / d)

cat("Lado esquerdo:", bd, "*", a, "/", b, "=", lado_esquerdo, "\n")
cat("Lado direito: ", bd, "*", c, "/", d, "=", lado_direito, "\n\n")

cat("Portanto, a · d =", a * d, "e b · c =", b * c, "\n")
cat("Conclusão: a · d =", a * d, "== b · c =", b * c, "\n")

```

##Exercicios

**1- Calcule as razões abaixo, simplificando o resultado, quando possível:**

a) de 2 horas para 45 minutos; 
```{r}
cat("A razão de 2 horas para 45 minutos é", round(razão(120, 45),2))
```
b) de 300 m para 2 km;  
```{r}
cat("A razão de 300m horas para 2 km é", round(razão(300, 2000),3))
```
c) de 2 m2 para 400 cm2;
```{r}
cat("A razão de 2 m2 para 400 cm2  é", round(razão(20000, 400),3))
```
d) de 5 meses para 2 anos;
```{r}
cat("A razão de 5 meses para 2 anos é", round(razão(5, 24),3))
```
e) de 5 minutos e 20 segundos para 2 horas e meia.
```{r Exercicios}
a <- (5 * 60) + 20
b <- (120 * 60) + (30 * 60)
cat("A razão 5 minutos e 20 segundos para 2 horas e meia é", round(razão(a, b),4))
```

**2- Numa data t o preço de um produto é o triplo do que era na data 0.**

a) Qual a razão entre o preço na data t e o preço na data 0?
```{r}
t = 3
data = 1
cat("A razão é de", razão(t, data))

```
b) Qual a razão entre o aumento de preço ocorrido entre as duas datas e o preço na data 0?
```{r}
cat("A razão é", (razão(t ,1) - 1))
``` 

**3- Uma pessoa comprou uma ação e a vendeu um mês depois pela metade do preço que pagou na compra**

a) Qual a razão entre os preços de venda e de compra?
```{r}
a <- 50
b <- 25
cat("A razão é de 1/2 ou", razão(b, a))
```
b) Qual a razão entre a diferença dos preços de venda e compra e o preço de compra?
```{r}
diff <- a - b
cat("A razão tambem é 1/2 ou", razão(diff, a))
```

**4. Um carro percorre 180 km gastando 9 litros de gasolina. Qual a razão entre o número de quilômetros percorridos e o número de litros de gasolina gastos*?**

```{r}
cat("A razão entre os km percorridos e a gasolina é de", razão(180, 9), "km por litro")
```

**5. (UF-GO) Antônio possui um carro a álcool que consome 1 litro de combustível a cada 8 km percorridos, enquanto José possui um carro a gasolina cujo consumo é de 12 km por litro. Sabendo-se que o litro de álcool custa R$ 1,14 e o litro de gasolina R$ 1,60, e que José e Antônio dispõem da mesma quantia em dinheiro, quantos quilômetros irá percorrer José, tendo em vista que Antônio percorreu 320 km?**
```{r}
cons_ant <- 8
cons_jos <- 12
gas <- 1.60
alco <- 1.14

dinheiro <- (320 / cons_ant) * alco

cat("José ira percorrer", (dinheiro/gas)*12,"Km")

```

